臺灣桃園地方法院民事判決
110年度訴字第194號
原      告  鑫宏宇小客車租賃有限公司

法定代理人  趙永傑  
訴訟代理人  葉民文律師
被      告  陳譽文  

            楊育典    （現應受送達處所不明）
上列當事人間請求返還租賃物事件，於民國111年3月16日辯論終
結，本院判決如下：
    主  文
被告陳譽文應給付原告新臺幣四十六萬元，及自民國一一０年十
月十九日起至清償日止，按年息百分之五計算之利息。
被告楊育典應給付原告新臺幣四十六萬元，及自民國一一一年二
月九日起至清償日止，按年息百分之五計算之利息。
上開第一、二項部分，任一被告為全部或一部給付者，其餘被告
就給付範圍內，免給付之義務。
訴訟費用由被告陳譽文、楊育典連帶負擔。
    事實及理由
壹、程序方面
一、原告於本院審理中變更法定代理人為趙永傑，有有限公司變
    更登記表可稽（本院卷155、157頁），並據趙永傑具狀聲明
    承受訴訟，核無不合。
二、原告原起訴請求被告給付新臺幣（下同）55萬元，及自起訴
    狀繕本送達翌日起至清償日止按年息百分之五計算之利息；
    嗣減縮本金為46萬元；嗣又追加為被告各應給付46萬元，及
    自民國110年9月23日準備書狀送達翌日起至清償日止按年息
    百分之計算之利息，倘任一被告為全部或一部給付，其餘被
    告就已給付部分免給付義務。核屬減縮或擴張應受判決事項
    之聲明，與民事訴訟法第255條第1項第3款規定相符，應予
    准許。
三、被告楊育典未於最後言詞辯論期日到場，核無民事訴訟法第
    386條各款所列情形，爰依原告聲請，由其一造辯論而為判
    決。　　
貳、實體方面
一、原告主張：被告陳譽文於108年8月9日向原告租用000－0000
    號自用小客車（下稱系爭車輛），租期為當日21時20分至翌
    日21時40分，然私自將系爭車輛出借被告楊育典使用而於同
    年月21日發生事故撞毀，無法修復，經鑑定系爭車輛之當時
    價值為46萬元，原告所受損害即應以此金額計算。陳譽文應
    依民法第432條第2項或第433條規定賠償原告之損害；又楊
    育典撞毀系爭車輛，侵害原告之所有權，應依民法第184條
    規定賠償原告損害，如認楊育典與原告就系爭車輛成立租賃
    契約關係，則楊育典應依民法432條第2項規定賠償原告損害
    ，而楊育典與陳譽文就原告之損害應負不真正連帶賠償責任
    等語。聲明：㈠陳譽文應給付原告46萬元，及自110年9月23
    日準備書狀送達翌日起至清償日止，按年息百分之五計算之
    利息。㈡楊育典應給付原告新台幣46萬元，及110年9月23日
    準備書狀送達翌日起至清償日止，按年息百分之五計算之利
    息。㈢上開第一、二項給付，倘任一被告為全部或一部給付
    者，其餘被告就給付範圍內，免給付之義務。
二、陳譽文則以：原告與伊間系爭車輛租期屆滿後，楊育典經原
    告同意承租系爭車輛，伊即將系爭車輛交付楊育典，因此10
    8年8月21日楊育典駕駛系爭車輛發生交通事故致車輛毀損，
    與伊無關，原告請求伊賠償損害為無理由等語置辯。答辯聲
    明：原告之訴駁回。　　
三、楊育典未於言詞辯論期日到場，亦未提出準備書狀作何聲明
    或陳述。
四、本院之判斷
  ㈠按因承租人允許為租賃物之使用、收益之第三人應負責之事
    由，致租賃物毀損、滅失者，承租人負損害賠償責任；因故
    意或過失，不法侵害他人之權利者，負損害賠償責任。民法
　　第433條、第184條第1項前段分別定有明文。次按不真正連
    帶債務，係指數債務人以同一目的，本於各別之發生原因，
    對債權人各負全部給付之義務，因債務人其中一人為給付，
    他債務人即應同免其責任之債務而言。故不真正連帶債務人
    中之一人所為之清償，如已滿足債權之全部，即應發生絕對
    清償效力，債權人不得再向他債務人請求清償。
　㈡查，原告主張陳譽文於108年8月9日向原告租用系爭車輛，租
    期為當日21時20分至翌日21時40分，陳譽文於租期屆滿後將
    車輛出借楊育典，楊育典於同年月21日駕駛系爭車輛發生事
    故撞毀，無法修復，經鑑定系爭車輛之當時價值為46萬元等
    情，為陳譽文所不爭執，並有系爭車輛行車執照、小客車租
    賃定型化契約書、車輛委修單、系爭車輛事故現場照片、桃
    園市汽車商業同業公會鑑價證明書為憑，且與陳譽文提出其
    與楊育典所簽立責任歸屬切結書（下稱系爭切結書）記載楊
    育典由陳譽文取得系爭車輛，嗣於108年8月21日駕駛系爭車
    輛發生車禍造成嚴重毀損等情相符（本院卷65頁）。陳譽文
    雖抗辯系爭車輛發生事故時，已由楊育典向原告承租，與其
    無關等語，然陳譽文迄未提出證據足資證明其於108年8月10
    日租約到期後，「經原告同意」將系爭車輛交付楊育典之事
    實；且觀諸系爭切結書為楊育典、陳譽文所簽署，意在釐清
    關於系爭車輛損壞之責任歸屬，至於其上記載：楊育典向陳
    譽文借用系爭車輛後，由楊育典自行向原告聯絡承租，並已
    給付原告租金1萬元等情，並無原告之簽認，且為原告所否
    認，無從遽認楊育典確已依其承諾與原告聯絡承租系爭車輛
    ；再參以楊育典固將匯款1萬元至原告前負責人之父林文正
    元大銀行帳戶之ATM交易明細照片傳送予陳譽文（本院卷93
    、95、105頁） ，以取信陳譽文其已支付系爭車輛之使用代
    價，然上開證據僅得證明金錢流向，陳譽文迄未舉證楊育典
    與林文正約定以此1萬元作為楊育典本人之租車費用，而非
    陳譽文之續約費用，則陳譽文抗辯系爭車輛毀損時，楊育典
    已與原告另成立租賃契約云云，難認可採。基上事證，陳譽
    文於系爭車輛租約期滿後本有將系爭車輛返還原告之義務，
    竟擅自同意楊育典使用，原告主張陳譽文應依民法第433條
    規定，就楊育典使用中所生損害負賠償之責，自屬有據。又
    楊育典因駕駛不慎發生車禍致系爭車輛嚴重毀損，為其於系
    爭切結書所自承無訛，則原告主張楊育典應依民法第184條
    第1項前段規定，負擔損害賠償責任，亦有理由。而楊育典
    、陳譽文本於各別原因，對原告各負全部給付之義務，為不
    真正連帶債務，故原告主張被告其中一人為給付，另一人於
    給付範圍免其責任，自有所本。至原告對被告所主張其他請
    求權基礎，已無審酌必要，併此敘明。
五、綜上所述，原告分別依民法第433 條、第184條第1項前段規
    定，請求陳譽文、楊育典各給付其46萬元，及均自110年9月
    23日準備書狀送達翌日（即陳譽文自110年10月19日、楊育
    典自111年2月9日，本院卷133頁、145頁）起至清償日止按
    年息百分之五計算之利息；倘任一被告為全部或一部給付者
    ，其餘被告就給付範圍內，免給付之義務，為有理由，應予
    准許。
六、本件事證已臻明確，兩造其餘之攻擊或防禦方法及所用之證
    據，經本院斟酌後，認為均不足以影響本判決之結果，爰不
    逐予一論列，附此敘明。　　
七、訴訟費用裁判之依據：民事訴訟法第85條第2項。
中　　華　　民　　國　　111 　年　　4 　　月　　6 　　日
                  民事第二庭    法　官　袁雪華
正本係照原本作成。
如對本判決上訴，須於判決送達後二十日內向本院提出上訴狀。
如委任律師提起上訴者，應一併繳納上訴審裁判費。　　　　　
中　　華　　民　　國　　111 　年　　4 　　月　　6 　　日
                                書記官　戴育萍